【裁判字號】    90,上易,2921
【裁判日期】    900911
【裁判案由】    違反公司法
【裁判全文】
臺灣高等法院刑事判決                  九十年度上易字第二九二一號
    上  訴  人  臺灣桃園地方法院檢察署檢察官
    被      告  甲○○
右上訴人，因被告違反公司法案件，不服臺灣桃園地方法院八十九年度易字第二五０
六號，中華民國九十年三月三十日第一審判決（起訴案號：臺灣桃園地方法院檢察署
八十八年度偵字第一五七七０號）提起上訴，本院判決如左：
    主      文
上訴駁回。
    理      由
一、公訴意旨略以：被告甲○○係設於桃園縣龜山鄉公西村苦苓林一鄰一之三二號之
    「日麗洗衣器材公司」（下稱日麗公司）負責人，明知該公司登記營業項目中並
    未包含烘乾機製造加工業務項目，竟自不詳時日起，在上址經營烘乾機製造加工
    業務，迄八十八年八月四日，為桃園縣政府工業課稽查員查獲。因認被告所為，
    係違反公司法第十五條第一項公司不得經營登記範圍以外之業務之規定，涉有同
    法第十五條第三項之罪嫌等語。
二、本件公訴人認被告涉有上開罪嫌，係以證人吳國雄、曾進財之證言、公訴人至現
    場履勘狀況、稽查人員填載之桃園縣違章工廠查處記錄表、日麗公司變更登記事
    項卡及照片三張，為其主要論據。訊據被告甲○○固不否認其為日麗公司之負責
    人，惟堅詞否認有何違反公司法之犯行。辯稱：日麗公司已經很久沒有營業，八
    十三年二月二十一日有請會計師辦停業，且該公司之原營業地點是在台北縣三重
    市，並非查獲之地點，而查獲地點廠房內之機器非其所有，只是與乙○○在該廠
    房旁之辦公室開設祥鑫綜合環保工程有限公司，查獲當日根本未到現場等語。
三、按犯罪事實應依證據認定之，無證據不得推定其犯罪事實；又不能證明犯罪者，
    應諭知無罪之判決，刑事訴訟法第一百五十四條、第三百零一條第一項分別定有
    明文。經查：（一）、本件桃園縣違章工廠查處記錄表上固記載查獲地點之工廠
    名稱為日麗洗衣器材公司、負責人姓名甲○○、實作：烘乾機製造加工維修等事
    項，惟經原審訊問三位在上開記錄表上簽名之現場稽查人員：證人即桃園縣政府
    建設局工業課課員吳國雄證稱：上開記錄表係伊填載，本件是民眾檢舉有違章公
    司，但沒講公司名稱，原先不知是何家工廠違規，日麗洗衣器材公司之名稱、現
    場在實作烘乾機加工維修及負責人係甲○○等事項均是乙○○說的，乙○○是現
    場人員，他自稱係日麗公司之員工，負責人不在由其代簽，並未拿出營利事業登
    記證給伊看，當時並無其他人提供違規公司之任何資料給伊等語；證人即桃園縣
    政府工務局使用管理課課員黃祖仁證稱：當天到達現場有表明係縣府稽查小組，
    請現場人員看哪位是負責人或代表人提供資料，乙○○就提供資料給吳國雄記錄
    ，現場有工人在製作烘乾機，當時有核對記錄表記載與現場狀況無誤才簽名等語
    ；證人即桃園縣政府建設局商業管理課課員邱顯斌亦證稱：大致情形與黃祖仁所
    述相同，資料係由乙○○提供等語屬實。但證人乙○○於原審審理時已自承：並
    非日麗公司之員工，查獲現場之機器係伊所有，當日由伊提供違章公司名稱、負
    責人、地址等資料，與被告係朋友關係，合夥開設一家祥鑫綜合環保公司，地址
    就在查獲現場，查獲當時祥鑫公司之設立登記還未核准，故說是日麗公司的，但
    當天實際上係祥鑫公司在營業等語。足認現場稽查人員原本不知違規公司係何家
    公司，完全係依乙○○提供之資料記載違規公司及負責人之名稱。而乙○○既非
    日麗公司之員工，亦非日麗公司之代表人或負責人，在查獲現場又無法提出上開
    公司之營利事業登記證，足見乙○○根本無權代理日麗公司在上開紀錄表上簽名
    ；況乙○○復於事後自承現場查獲之機器為伊所有，當天實際上係祥鑫公司在營
    業等情，更無法僅憑乙○○於查獲當日之口述認定查獲現場之違章工廠為日麗公
    司。同時日麗洗衣器材公司係設於台北縣三重市○○路二七六號一樓，並非桃園
    縣龜山鄉公西村一鄰一─三二號，且現場查獲之送貨單，商品售後服務保證書、
    估價單、報價單、客戶應收帳款對帳簡要表、統一發票、出貨單等，或係記載「
    合田」公司或係記載「祥鑫」公司，且均由乙○○簽名，並無任何涉及日麗公司
    或被告名義之記載，此有公司變更登記事項卡及現場查扣之送貨單、商品售後服
    務保證書、估價單、報價單、客戶帳款對帳簡要表、統一發票、出貨單附卷可稽
    ，顯見該處並非日麗公司之違章工廠無疑。（二）證人郭美俐即乙○○之妻於偵
    查中證稱：「（為何說負責人是甲○○？）我說甲○○、乙○○二人合夥，我有
    說日麗公司已辦停業。（現場查獲之機器？）那是舊之機器留下來。」等語；證
    人曾進財於偵查中證述：「（今日搜索之地點是何人在經營？）乙○○。」、「
    （甲○○與乙○○是何關係？）以前乙○○是做洗衣器材買賣，甲○○與乙○○
    經常在一起，且相互走動，但不知二人有無合夥。」等語；且日麗公司確曾於八
    十三年二月二十一日辦理停業，有中華電信公司登記資料查詢表一紙在卷可資佐
    證，益證日麗公司確已停業，並未在查獲地點經營屬實，至被告縱與乙○○經常
    在一起，互有走動，亦不能因此而認定日麗公司有於前揭時間在上開違章工廠內
    製造、加工烘乾機之業務。
四、綜上所述，並無其他積極證據可資證明被告有公訴意旨所指之犯行，被告所辯自
    堪採信，原審因而認無法證明被告犯罪，諭知無罪之判決，並無不合，檢察官上
    訴謂乙○○於稽查人員查察時謂違章工廠係日麗公司所有，如所言有不對，被告
    之妻郭美俐在場自應否認上情，豈會令稽查人員任意登載？且被告營業相關收據
    資料，乃係與烘乾機設置地點相同廠房內之桌子抽屜內查獲，原審僅以證人審理
    中變異之詞遽認被告並未在查獲地點經營業務屬實，似有未洽云云。惟查郭美俐
    係乙○○之妻，並非被告之配偶，已經證人乙○○在原審供述無訛，檢察官謂郭
    美俐係被告之妻，不知從何而來？又查扣之前述估價單等資料，並無一與日麗公
    司或被告有關，檢察官認係被告營業相關收據資料，亦屬無據，從而其上訴為無
    理由，應予駁回。
據上論斷，應依刑事訴訟法第三百六十八條，判決如主文。
本案經檢察官吳慎志到庭執行職務。
中    華    民    國    九  十    年       九       月     十    一     日
                              臺灣高等法院刑事第十七庭
                                  審判長法  官  陳  正  雄
                                        法  官  許  錦  印
                                        法  官  許  宗  和
右正本證明與原本無異。
不得上訴。
                                        書記官  吳  鎮  鑫
中    華    民    國    九  十    年       九       月     十    三     日


司法院資訊處製作；財團法人民間司法改革基金會備份。
